【裁判字號】    98,訴,3013
【裁判日期】    990720
【裁判案由】    強制猥褻
【裁判全文】
臺灣臺中地方法院刑事判決              98年度訴字第3013號
公  訴  人  臺灣臺中地方法院檢察署檢察官
被      告  丙○○
上列被告因強制猥褻案件，經檢察官提起公訴（98年度偵字第51
00號），本院判決如下：
    主    文
丙○○犯強制猥褻罪，處有期徒刑陸月，如易科罰金，以新臺幣
壹仟元折算壹日。
    犯罪事實
一、丙○○於民國97年11月29日，受代號00000000（79年2 月生
    ，真實姓名年籍詳卷，下稱A 女）之阿姨委託，稱以自身之
    靈氣為患有精神分裂症之A 女灌頂治療，因而認識A 女。嗣
    於同年12月3 日，丙○○以門號0000甲000000 號手機撥打電
    話給A 女，約A 女外出見面，並約定翌日（即同年12月4 日
    ）於東海大學碰面，丙○○遂於當日下午1 時許，駕駛車牌
    號碼LI甲4751 號自用小客車，在東海大學搭載A 女前往臺中
    市○○區○ 段臺中都會公園旁之產業道路。詎丙○○竟在車
    內假藉為A 女說明氣在人體內運行之方向及說明會陰位置之
    機會，而違反A 女之意願，以手伸入A 女之裙子內，隔著內
    褲碰觸A 女下體，約有3 、4 秒，而為猥褻行為得逞。嗣經
    A 女當日返家後告訴其母親上情，而報警查獲。
二、案經A 女訴由臺中縣警察局烏日分局報請臺灣臺中地方法院
    檢察署檢察官偵查起訴。
    理    由
壹、證據能力之認定：    
    按被告以外之人於審判外之陳述，雖不符刑事訴訟法第159
    條之1 至第159 條之4 之規定，而經當事人於審判程序同意
    作為證據，法院審酌該言詞陳述或書面陳述作成時之情況，
    認為適當者，亦得為證據。當事人、代理人或辯護人於法院
    調查證據時，知有第159 條第1 項不得為證據之情形，而未
    於言詞辯論終結前聲明異議者，視為有前項之同意，刑事訴
    訟法第159 條之5 定有明文。查本判決下列引為證據之證人
    陳述及書證，公訴人及被告均不爭執其證據能力（見本院卷
    第91頁反面），本院審酌上開證據資料製作時之情況，尚無
    違法不當及證明力明顯過低之瑕疵，亦認為以之作為證據應
    屬適當，是本院後述所引用之證據均具有證據能力，合先敘
    明。
貳、實體部分：
一、訊據被告丙○○固坦承於前揭時、地，以電話邀約A 女外出
    ，並相約在東海大學見面，嗣被告即開車搭載A 女至臺中都
    會公園旁之產業道路等情不諱。然矢口否認有前揭強制猥褻
    之犯行，辯稱：伊測謊未通過，係因換過新牙齒，講話會發
    生「吱吱」的聲音；A 女跟伊說會遇到日本忍者、吸血鬼之
    類的，A 女精神不正常；A 女有幻覺幻聽，可能因此影響到
    她對伊存有幻覺；伊並未將手伸入A 女裙內，隔著內褲撫摸
    A 女下體云云（見本院卷第37頁反面、第38頁、第103 頁反
    面）。然查：
  (一)據證人即被害人A 女（下稱A 女）於本院審理時已明確證述
    ：被告有對伊做出隔著內褲撫摸下體的動作；被告直接把手
    伸到我雙腿之間內褲的部位，說這邊就是會陰，他有碰觸會
    陰的部位3 至5 秒左右等語（見本院卷第99頁反面、第100
    頁）。且A 女於偵查中結證稱：「他（指被告）教我如何打
    坐，他開始和我講解人的身體部位叫什麼名稱，後來他跟我
    說會陰在哪個部位，我回答，他說不對，他說是在另外一個
    地方，於是他把手伸到我的裙子下面，碰觸到我的內褲」（
    見偵卷第7 頁），核與A 女於本院審理時結證稱：「他（指
    被告）後來聊到女性會陰的地方，我說我不知道會陰在哪裡
    ，我回答說我以為會陰在女孩子尿尿上面一點的地方，所以
    他的手就伸進去我的裙子裡面」等語相符（見本院卷第64頁
    反面），衡以A 女上開證述內容實與常情及當時之境況吻合
    ，故被告始能趁此機會假藉告知A 女會陰之位置，而將手伸
    入A 女裙內碰觸A 女之會陰。參以A 女與被告並無恩怨仇恨
    關係，應無故意誣陷被告之可能；且A 女之指訴自警詢、偵
    查以迄本院審理時均為一致，堪認A 女所述，尚非不可採信
    。
  (二)參以A 女於警詢陳稱：伊當天下午1 時許上被告車，下午3
    時許被告將伊送回東海大學（見警卷第5 頁），及於本院審
    理時證稱：當天被告有教伊如何打坐，並告訴伊氣血如何循
    環；被告並有談到他家裡的事情、他感情交往對象及談到他
    老婆（見本院卷第64頁），核與被告於本院審理時供稱：當
    天A 女大約下午1 時上車，約3 時左右下車；伊在車上有教
    A 女如何靜坐及氣如何走等語完全吻合（見本院卷第38頁正
    反面），足見A 女對於案發之時間、地點及經過均記憶清晰
    ，並無錯亂妄想之情形。況A 女亦於本院審理時結證稱：「
    （問：你如何確認哪些事情是你的幻想或是真實的經歷？）
    有些幻想只是在腦袋裡面，但是人與人之間的互動情形是真
    實的，這個很清楚；本案我所描述的情形，都是我自己親身
    經歷的」、「伊先前在警詢及偵查中之指訴，並未因其精神
    疾病而受影響，伊均據實陳述」等語（見本院卷第100 頁、
    第63頁反面），堪信A 女於本案之證述為可採。
  (三)至於A 女固患有精神分裂症，此有行政院國軍退除役官兵輔
    導委員會臺中榮民總醫院書函在卷可稽（見本院卷第119 頁
    ）。然參諸A 女之精神科主治醫師林本堂於本院審理時結證
    稱：A 女自96年7 月16日到現在，都有規律的門診治療，比
    較好的狀況是大約在98年2 、3 月之後，比較穩定正常，一
    直到現在都比較正常；精神分裂症患者不一定會常常幻想被
    性侵害，也是要看證據；A 女的幻想是傾向虛幻的比較多；
    從以前到現在伊都比較注意A 女虛幻的幻想部分；如果A 女
    現在陳述的是比較接近現實的東西，應該會比較接近事實，
    比較可信等語（見本院卷第142 頁正反面、第143 頁反面）
    。而A 女所陳之本件案發時間、地點及被告在車內教A 女如
    何打坐、氣如何運行於體內等情，均為被告所不爭（見本院
    卷第38頁），其為真實之事件，並非A 女之妄想至明。另依
    庭訊觀察其答訊態度正常、邏輯思考亦無異常現象，堪認A
    女於本案所陳並未受其精神分裂症之影響。其所證述內容應
    屬真實，而堪採信。
  (四)另審諸被告於警詢供稱：伊於97年11月29日晚上對A 女之治
    療過程中，除有接觸頭部外，並無其餘之身體接觸（見警卷
    第1 頁反面）。然據A 女之阿姨於警詢時證稱：被告治療時
    ，以手握住A 女的掌心進行灌氣，在頭部點三炷香開智慧，
    另用手在她的胸口推氣，過程中有觸摸到她的胸部（見警卷
    第11頁反面）；另A 女之母親於偵查中證稱：案發前1 、2
    天，被告在治療過程中，手有撫摸A 女之胸部，有不禮貌的
    感覺（見偵卷第8 頁）。衡以被告係A 女之阿姨找來為A女
    靈療之人，且觀諸A 女之阿姨於本案所述，均無恣意指摘被
    告之情，是其證詞應屬客觀可信。則倘被告於案發之前為A
    女靈療時，觸摸到A 女之胸部，係屬正常之治療動作，被告
    又何須刻意否認，被告是否有假藉靈療之名行猥褻之實，已
    令人生疑。又被告先於偵查中供稱：伊案發當天完全沒有碰
    到A 女，沒有接觸到A 女任何一個部位，只有碰觸到她的手
    心（見偵卷第15頁），嗣於本院審理時則改稱：「剛剛A 女
    所述我在車上摸她背部的情形，應該是頭部，而且是摸3 下
    」，坦承伊有摸A 女頭部3 下（見本院卷第100 頁反面），
    前後所述顯不一致，已有相當疑義。再據A 女於偵查中證稱
    ：「他（指被告）要我抱他，同時他把我抱緊，他問我感覺
    怎麼樣，我說就像神仙眷侶一樣」（見偵卷第7 頁），然被
    告亦否認與A 女有擁抱之行為（見警卷第3 頁、本院卷第91
    頁）。又參以A 女於偵查及本院審理時均結證稱：伊不知道
    會陰在哪裡，伊回答被告說以為會陰在女孩子尿尿上面一點
    的地方，已如前述，然被告竟於本院審理時供稱：A 女所說
    的會陰位置是對的（見本院卷第91頁）。綜上足見，被告對
    於任何可能構成猥褻之行為，皆予否認，且極力否認其有猥
    褻之機會。凡此均足以證明被告之心虛。
  (五)又偵查中檢察官囑託鑑定人李錦明對被告進行測謊，結果發
    現被告於受測過程中，以控制呼吸方式採取抗制措施（指說
    謊的受測者在接受測謊測試時，故意使用一些伎倆，欲使其
    產生說實話的測試圖譜反應），故意干擾圖譜反應，此有測
    謊鑑定書在卷可參（見偵卷第31頁）。另本院應被告要求，
    再送內政部警政署刑事警察局對被告實施測謊結果，亦呈不
    實反應，此亦有該局99年3 月4 日刑鑑字第0990029179號函
    在卷可考（見本院卷第81頁），由此更足以佐證被告對A 女
    應有為前揭猥褻之行為才是。
  (六)再者，行政院國軍退除役官兵輔導委員會臺中榮民總醫院99
    年5 月28日中榮醫企字第0990008951號函，雖提及A 女初診
    時主訴有幻聽和怪異想法，診斷為精神分裂症；多次門診均
    以妄想均多，於96年8 月10日提及性騷擾；於97年11月28日
    精神症狀出現關係妄想，有調整用藥等語（見本院卷第119 
    頁）。惟查，醫學上所謂的妄想，係指假事件病人信以為真
    ，假的東西相信為真實，此業據證人乙○○○○於本院證述
    在卷（見本院卷第142 頁），而本案A 女所指訴之案發經過
    ，係屬真實之事件，並非A 女之妄想，已如前述。又A 女於
    96年8 月10日所提及之性騷擾，係另一事件，該案被告廖顧
    正固經檢察官為不起訴處分，惟此係因A 女於該案中就有無
    遭受性侵害一事，前後所述不一所致，參以A 女於該案事發
    之時（96年5 月14日），尚在病情不穩定之狀態，是其指訴
    前後不一尚可理解，惟A 女於本院審理時，病況已較為穩定
    正常，且前後所述均屬一致，是以上開案件之不起訴處分，
    並不足作為被告有利之認定。再者，A 女於97年11月28日所
    出現之關係妄想，依病歷記載係A 女會看汽車號碼，認為這
    個號碼好像跟伊有關係，對周遭發生的事情比較敏感，但沒
    有想到性方面的問題，此亦據證人乙○○○○於本院結證在
    卷（見本院卷第142 頁反面），故此亦難據為被告有利之認
    定，併此敘明。
  (七)末按，證人即A 女之阿姨固於本院證稱：被告治療時從不碰
    觸病患的敏感部位，如果會碰觸的話，被告也會事先聲明一
    下，如果要碰觸下體，被告一定叫病患的手先放著，被告再
    把他的手放上去等語（見本院卷第101 頁）。惟查，縱認證
    人即A 女之阿姨所述屬實，亦僅能證明被告在有人在場的情
    況下，固會如此，然在僅被告與A 女在車內之情況，是否亦
    會如上所述，則不得而知。是以證人即A 女之阿姨上開所證
    ，亦無從為被告有利之認定。
二、綜上所述，被告前揭所辯，均不足採信。本案事證明確，被
    告上開犯行，堪予認定，應依法論科。
參、論罪科刑之理由：
一、按刑法第224 條規定，其立法目的旨在維護男女平權之原則
    及尊重男女性自主權，其成立均不以致使被害人不能抗拒為
    必要，而重在行為人對被害人為猥褻行為時，是否違反被害
    人之意願。故其條文「以強暴、脅迫、恐嚇、催眠術或其他
    違反其意願之方法」，其中所稱「其他違反其意願之方法」
    ，為概括性、補充性之規定，係指除強暴、脅迫、恐嚇、催
    眠術以外，其他凡是屬於違反被害人意願之非法方法均屬之
    ，並不以該方法與所舉強暴、脅迫、恐嚇或催眠術相類似者
    為必要。亦即所謂其他違反其意願之方法，舉凡未經被害人
    同意者，均屬之，不以另施以強制力壓抑被害人之抗拒為必
    要。又按刑法上之猥褻行為，係指姦淫以外足以興奮或滿足
    性慾之一切色慾行為而言（最高法院63年台上字第2235號判
    例參照）；碰觸他人之下體（會陰）乃屬輕佻之舉，不僅在
    客觀上足以刺激或滿足人之性慾，亦會使普通一般人產生厭
    惡或羞恥之感，而侵害性之道德感情，依一般社會通念，足
    認有傷於社會風俗，故屬猥褻行為，至為明確。本案被告將
    手伸入A 女裙內隔著內褲碰觸A 女下體，所為顯足以引起或
    滿足被告之性慾，自屬猥褻行為無疑。
二、查被告將手伸入A 女裙內碰觸其下體，並未經過A 女同意，
    此業經A 女證述在卷（見本院卷第65頁）；又被告係從事靈
    療之人，與患者A 女僅有兩面之緣，2 人並不熟悉，為被告
    及A 女一致陳述在卷，渠等並無任何感情基礎存在，是A 女
    自無同意被告將手伸入其裙內碰觸其下體之可能。從而被告
    未經A 女同意，即將手伸入A 女裙內碰觸其下體，顯係違反
    A 女之意願，洵堪認定。是核被告所為，係犯刑法第224 條
    之強制猥褻罪。爰審酌被告利用其為靈療老師之機會，邀約
    患有精神分裂症之被害人A 女外出，並趁機於講解氣運行於
    人體內之方向及告知其會陰位置之機會，將手伸入A 女裙內
    碰觸其下體，其動機及手段甚為卑劣；另兼衡被告前無任何
    犯罪紀錄，素行尚可；犯後否認犯行，復未與被害人達成和
    解，態度不佳；暨其犯罪之目的、生活狀況、高中畢業之智
    識程度、被害人身心所受之傷害等一切情狀，量處如主文所
    示之刑，並諭知易科罰金之折算標準。
據上論斷，應依刑事訴訟法第299 條第1 項前段，刑法第224 條
、第41條第1 項前段，判決如主文。
中    華    民    國    99    年    7     月    20    日
                  刑事第二庭  審判長法  官  曾佩琦
                                    法  官  鍾堯航
                                    法  官  黃佩韻
以上正本證明與原本無異。
如不服本判決，應於收受判決後10日內向本院提出上訴書狀，並
應敘述具體理由。其未敘述上訴理由者，應於上訴期間屆滿後20
日內向本院補提理由書（均須按他造當事人之人數附繕本）「切
勿逕送上級法院」。告訴人或被害人如對本判決不服者，應具備
理由請求檢察官上訴，其上訴期間之計算係以檢察官收受判決正
本之日期為準。
                                    書記官  林柏名
中    華    民    國    99    年    7     月    20    日

附錄論罪科刑法條：
刑法第224條：
對於男女以強暴、脅迫、恐嚇、催眠術或其他違反其意願之方法
，而為猥褻之行為者，處6 月以上5 年以下有期徒刑。

司法院資訊處製作；財團法人民間司法改革基金會備份。
